臺灣臺北地方法院民事裁定
111年度消債更字第96號
聲  請  人  
即  債務人  王明俊  
代  理  人  蔡佑明律師（法扶律師）  
相  對  人  
即  債權人  第一商業銀行股份有限公司

法定代理人  邱月琴  

相  對  人  
即  債權人  台中商業銀行股份有限公司

法定代理人  王貴鋒  
相  對  人  
即  債權人  花旗（台灣）商業銀行股份有限公司


法定代理人  莫兆鴻  

相  對  人  
即  債權人  滙豐（台灣）商業銀行股份有限公司


法定代理人  麥康裕  

相  對  人  
即  債權人  聯邦商業銀行股份有限公司


法定代理人  李憲章  

相  對  人  
即  債權人  遠東國際商業銀行股份有限公司


法定代理人  侯金英  

相  對  人  
即  債權人  元大商業銀行股份有限公司

法定代理人  翁健    

相  對  人  
即  債權人  凱基商業銀行股份有限公司


法定代理人  魏寶生  

相  對  人  
即  債權人  元大國際資產管理股份有限公司


法定代理人  宋耀明  
相  對  人  
即  債權人  富邦資產管理股份有限公司

法定代理人  洪主民  
相  對  人  
即  債權人  第一金融資產管理股份有限公司

法定代理人  楊錫隆  
上列當事人間消費者債務清理之更生事件，本院裁定如下：
    主  文
聲請人王明俊自中華民國一一一年五月二十日下午四時起開始更
生程序。
命司法事務官進行本件更生程序。
　　理　由
一、按債務人不能清償債務或有不能清償之虞者，得依本條例所
    定更生或清算程序，清理其債務；債務人無擔保或無優先權
    之本金及利息債務總額未逾新臺幣（下同）1,200萬元者，
    於法院裁定開始清算程序或宣告破產前，得向法院聲請更生
    ；債務人對於金融機構負債務者，在聲請更生或清算前，應
    向最大債權金融機構請求協商債務清償方案，或向其住、居
    所地之法院或鄉、鎮、市、區調解委員會聲請債務清理之調
    解，消債條例第3條、第42條第1項、第151條第1項分別定有
    明文。此係採前置協商主義，是債務人於協商程序中，自應
    本於個人實際財產及收支狀況，依最大誠信原則，商討解決
    方案。如終究不能成立協商，於聲請更生或清算時，法院審
    酌上開條文所謂「不能清償或有不能清償之虞」，允宜綜衡
    債務人全部收支、信用及財產狀況，評估是否因負擔債務，
    而不能維持人性尊嚴之最基本生活條件，所陳報之各項支出
    ，是否確屬必要性之支出，如曾有協商方案，其條件是否已
    無法兼顧個人生活之基本需求等情，為其判斷之準據。又法
    院開始更生程序之裁定，應載明其年、月、日、時，並即時
    發生效力。法院開始更生或清算程序後，得命司法事務官進
    行更生或清算程序，必要時得選任律師、會計師或其他適當
    之自然人或法人1人為監督人或管理人，復為同條例第45條
    第1項、第16條第1項所明定。　
二、聲請人即債務人（下稱債務人）聲請意旨略以：伊目前積欠
    債權人共計363萬7,589元，因無資力得以清償債務，前曾聲
    請消債條例前置調解，惟前置調解不成立，爰依法聲請更生
    等語。　　　
三、經查：　　
㈠、依債務人之財團法人金融聯合徵信中心當事人信用報告—債務
    清理條例前置協商專用債權人清冊所示，債務人曾有毀諾之
    情。而債務人經本院詢問後僅回覆：當時每月還款金額2萬
    ，惟後因失業、收入大不如前，無力負擔高額還款金額故而
    毀諾等語（見本院卷第99頁），復經本院函詢債務人目前最
    大債權人遠東國際商業銀行股份有限公司關於債務人毀諾詳
    情，該行僅陳報以：債務人先前與元大銀行達成債務協商，
    約定自95年6月起，分120期、利率3％之還款方案，惟債務人
    履約未久即違約未繳款而遭最大債權銀行送報協商毀諾。又
    因本行非債務協商主辦銀行，故無法提供債務人債務協商時
    及毀諾之相關資料，有遠東銀行陳報狀在卷可稽（見本院卷
    第87頁）。從而，本院無從僅由前開信用報告書所載債務人
    有毀諾乙語，審酌債務人先前成立之還款協議條件是否無法
    兼顧債務人個人生活之基本需求，而有不可歸責於己之事由
    致履行有困難之情事。惟債務人既已主張其有不能清償債務
    之情事，並向本院聲請前置調解，惟因相對人未到庭，致調
    解不成立，債務人代理人乃當場聲請進入更生程序等情，有
    調解程序筆錄、調解不成立證明書在卷可參（見110年度北
    司消債調字第310號〈下稱調解卷〉第68至70頁），確與債務
    人所陳上情相符，可徵債務人已依消債條例第151條第1項規
    定向法院聲請調解而不成立，本院自應綜合其目前全部收支
    及財產狀況，評估是否已達不能維持最低生活條件，而有「
    不能清償債務或有不能清償之虞」之情形。
㈡、債務人平均每月收入及財產狀況：
　⒈聲請人主張現於米黎時尚生活會館（下稱米黎會館）擔任清
    潔掃除工作，每日工資以800元計算，每月平均薪資約22,00
    0元，且無領取任何補助或津貼乙情，有聲請人所提卷附108
    年至109年度綜合所得稅各類所得資料清單、在職薪資證明2
    紙、勞工保險被保險人投保資料表等件為證（見調解卷第27
    頁反面至30頁，本院卷第115頁、第101至107頁），復有勞
    動部勞工保險局110年12月1日函、臺中市政府住宅發展工程
    處於110年12月3日所發覆函在卷可稽（見本院卷第83至85頁
    ），又聲請人任職之公司即米黎會館既已出具在職薪資證明
    ，表示薪資所得確實無誤，且每月所得核與基本工資之月平
    均收入相距不遠，堪足採信。
　⒉聲請人主張名下除金融機構存款及機車1輛（車牌號碼：000-
    000）、富邦產物、臺銀人壽、台灣人壽、南山人壽及富邦
    人壽保單、聯華電信股票1428股外，無其他財產乙情，業據
    聲請人提出之全國財產稅總歸戶財產查詢清單、台中商業銀
    行存摺交易明細、台北富邦銀行各類存款歷史對帳單、郵局
    查詢12個月交易明細、台灣中小企業銀行存款交易明細查詢
    單、國泰世華銀行交易明細紀錄、財產及收入狀況說明書、
    聯華電信股份有限公司110年股東常會出席通知書、南山人
    保單資料明細一覽表、富邦人壽保單資料、中華民國人壽保
    險商業同業公會保險業通報作業資訊系統資料查詢結果表、
    中國民國交通部機器腳踏車及機車行車執照、集保戶往來參
    加人明細資料表（含帳號）、保管帳戶客戶餘額表、客戶存
    卷異動明細表、投資人於各專戶無資料明細表、投資人於清
    算交割銀行未開戶明細表、中華郵政股份有限公司客戶歷史
    交易清單、南山人保單解約金一覽表等件為證（見調解卷第
    27頁，本院卷第103至114頁、第117至123頁、第145至147頁
    、第153至161頁、第171至173頁），復經本院查詢高額壽險
    資訊連結作業在卷可稽（見本院卷第53至81頁），堪信聲請
    人上開主張為真。　　
㈢、債務人支出狀況：（含個人支出及扶養費）
　⒈按債務人必要生活費用，以最近一年衛生福利部或直轄市政
    府所公告當地區每人每月最低生活費1.2倍定之；受扶養者
    之必要生活費用，準用第1項規定計算基準數額，並依債務
    人依法應負擔扶養義務之比例認定之；債務人聲請更生或清
    算時所提財產及收入狀況說明書，其表明每月必要支出之數
    額，與本條例第64條之2第1項、第2項規定之認定標準相符
    者，毋庸記載原因、種類及提出證明文件，消債條例第64條
    之2第1項、第2項，消債條例施行細則第21條之1第3項定有
    明文。本件債務人具狀主張其每月必要生活費用以臺北市最
    低生活費之1.2倍計算，揆諸上開說明，並觀之債務人現居
    於臺北市信義區，有卷附房屋租賃契約書可憑（見本院卷第
    141至144頁），且參照衛生福利部公告111年度臺北市每人
    每月最低生活費用為18,682元，其1.2倍即22,418元（計算
    式：18,682元×1.2＝22,418元），爰以此數額作為債務人每
    月必要生活費用之基準。　
　⒉扶養費部分：　　
　　債務人主張其長子王榆揚尚在學中，有受債務人人扶養必要
    ，王榆揚每月必要生活費用以高雄市最低生活費之1.2倍，
    再除以扶養義務人2人計算等語，並提出王榆揚之國泰世華
    銀行存摺、郵局存摺、鹿港信用合作社存摺、第一銀行存摺
    、元大銀行存摺（2帳戶）、戶籍謄本、台灣人壽保單、臺
    銀人壽保單、國立高雄科技大學在學證明書等件為證（見本
    院卷第125至139頁、第163至170頁）。經查，王榆揚現年20
    歲，名下無財產，尚於大學就學，目前於高雄就學，有上開
    戶籍謄本、在學證明及本院依職權調閱王榆揚之108至110年
    度稅務電子閘門財產所得調件明細表（見本院卷第177至179
    頁）附卷可稽。承前所述，並觀之王榆揚現居於高雄市，有
    上開在學證明書可憑，參照衛生福利部公告111年度高雄市
    每人每月最低生活費用為14,419元，其1.2倍即17,303元（
    計算式：14,419元×1.2＝17,303元），是聲請人應負擔王榆
    揚之扶養費金額應為8,652元（計算式：17,303元÷2人＝8,65
    1.5元，元以下四捨五入）。
㈣、從而，以債務人每月收入22,000元扣除每月必要生活費用22,
    418元及扶養費8,652元，已無剩餘，而聲請人現積欠之債務
    總額為363萬7,589元，縱以聲請人前開預估之保單價值金計
    16萬6,428（見本院卷第171至173頁）先行清償後，尚有347
    萬1,161之債務，惟聲請人於每月收入扣除個人必要生活費
    用及長子之扶養費後已無餘額，是聲請人收入及財產與債務
    差距過大，顯無法清償債務，堪認聲請人之經濟狀況已有不
    能清償債務之虞，而有藉助更生之制度以調整其與債權人間
    之權利義務關係，從而重建其經濟生活之必要，本件自應許
    聲請人得藉由更生程序清理債務。
四、綜上所述，債務人係一般消費者，其已達不能清償債務之程
    度，其中無擔保或無優先權之債務未逾1,200萬元，且未經
    法院裁定開始清算程序或宣告破產，又查無消債條例第6條
    第3項、第8條或第46條各款所定駁回更生聲請之事由存在，
    則債務人聲請更生，係屬有據。裁定如主文，並命司法事務
    官進行本件更生程序。
五、依消債條例第11條第1項、第16條第1項、第45條，裁定如主
    文。　
中　　華　　民　　國　　111 　年　　5 　　月　　20　　日
                  民事第二庭    法　官　蔡英雌
以上正本係照原本作成。
本裁定不得抗告。
本裁定已於民國111年5月20日下午4時公告。                 
中　　華　　民　　國　　111 　年　　5 　　月　　20　　日
                                書記官  霍薇帆